高雄高等行政法院簡易判決　　　　　　　　　　　　　九十三年度簡字第一六二號
　　原　　　告　甲○○
　　訴訟代理人　丙○○
　　被　　　告　屏東縣稅捐稽徵處
　　代　表　人　乙○○　處長
　　訴訟代理人　戊○○
　　　　　　　　丁○○
右當事人間因牌照稅事件，原告不服屏東縣政府中華民國九十三年二月二十日九十二
年屏府訴字第八十九號訴願決定，提起行政訴訟。本院判決如左：
　　主      文
原告之訴駁回。
訴訟費用由原告負擔。
　　事實及理由
一、緣原告所有車牌號碼ＷＩ－九三五一號自用小客車，因逾期未檢驗，經交通部公
    路總局高雄區監理所屏東監理站（以下簡稱屏東監理站）於民國（下同）八十七
    年六月二日逕行註銷其汽車牌照在案，該小客車仍於八十九年十二月二十一日凌
    晨二時五十六分行駛至高雄市○○路及中華路口，因紅燈越線臨時停車，經高雄
    市政府警察局交通警察大隊（以下簡稱高雄市交通大隊）查獲舉發，違反行為時
    使用牌照稅法第二十八條第二項規定，移由被告審理違章成立，核定原告應補徵
    八十八年、八十九年使用牌照稅計新台幣（下同）一四、０四五元（八十八年七
    、一二０元，八十九年六、九二五元，八十七年四、一五四元部分，已逾徵收期
    間，於復查時已予撤銷補徵之處分），並按八十七年至八十九年各年度應納牌照
    稅額處以二倍之罰鍰計三六、三００元（計至百元止），原告不服，申請復查，
    未獲變更，提起訴願，亦遭決定駁回，遂提起本件行政訴訟。
二、本件原告起訴意旨略以：行政機關行政行為應以誠信原則，保護人民正當合理之
    信賴，因此處罰人民之行政行為應有明確證據，不能臆測，所提證據應有證據力
    ，更應有證明能力，被告僅拿一張高雄市○○○○路邊照相相片做為證據處分原
    告，原告主張此相片無證據能力，舉發單位高雄市交通大隊於九十二年九月三十
    日以高市警交三字第０九二００一五一三二號函：「本大隊以ＢＤ000000
    0舉發ＷＩ－九三五一號自用小客車違規乙案，經查閱採證相片，均與登記相符
    ，惟陳述人稱該車是否涉及偽（變）造車牌乙節，本大隊無從查證。」顯然舉發
    單位都無法判斷舉發牌照是否真偽，且違反道路交通管理事件通知單逕行舉發未
    核對身份，無駕駛人簽名，顯然無法證明使用者真偽；另外可能有不肖公務人員
    勾結不法份子偽造車牌，故意違規被照相，賺取查緝稅捐獎金，由廢車牌「死復
    生」被開罰單，車主狐疑（九十三年四月八日ＹＡＨ００新聞網刊載）可證明，
    綜上所述，被告處罰原告之證據，根本沒有證明能力，更凸顯行政機關行政行為
    違反誠信原則；又行為時使用牌照稅法第二十八條規定：註銷牌照之交通工具使
    用公共水路道路經查獲者，除補稅外，並應繳納罰款。其要件為「經查獲」，但
    原告並未被查獲，祇有被逕行舉發，顯然被告處分原告是擴大解釋，違背法令規
    定，爰訴請訴願決定及原處分（復查決定含原核定處分）均撤銷云云。被告則以
    ：原告所有系爭自用小客車，已經屏東監理站於八十七年六月二日註銷牌照，然
    該小客車仍於八十九年十二月二十一日行駛於高雄市○○路及中華路口之公共道
    路上，經高雄市交通大隊查獲舉發，已違反行為時使用牌照稅法第二十八條第二
    項規定，本件違章係拍照查獲，雖非經警察人員攔檢查獲，惟此測速照相採證之
    照相設施，係政府機關為維護道路交通安全及取締不法而設置之公用設施，該設
    施具有適時客觀、公正地展現出事實之真相與原貌，且具有科學上正確性之證據
    力，其公信力無庸置疑，原告主張舉發之照片中之車牌係偽造、變造，然並未提
    出具體事證以實其說，故被告核定補徵八十八年使用牌照稅全期七、一二０元及
    八十九年六、九二五元（使用期間：八十九年一月一日至十二月二十一日）及八
    十七年至八十九年罰鍰計三六、三００元，（八十七年八、三００元、八十八年
    一四、二００元、八十九年一三、八００元），並無不合等語，資為抗辯。
三、按「使用公共水陸道路之交通工具，無論公用、私用或軍用，除依照其他有關法
    律，領用證照，並繳納規費外，交通工具所有人或使用人應向所在地主管稽徵機
    關請領使用牌照，繳納使用牌照稅。」、「逾期未完稅之交通工具，在滯納期滿
    後使用公共水陸道路經查獲者，除責令補稅外，處以應納稅額一倍之罰鍰。報停
    、繳銷或註銷牌照之交通工具使用公共水陸道路經查獲者，除責令補稅外，處以
    應納稅額二倍之罰鍰。」為行為時使用牌照稅法第三條第一項及同法第二十八條
    所明定。又「主旨：車輛經監理機關吊銷及逕行註銷牌照後行駛公路被查獲，其
    查獲年度及以前年度，均應依使用牌照稅法第二十八條規定補稅處罰。說明：二
    、．．．但經監理機關吊銷或逕行註銷牌照之車輛，由於車輛所有人未辦理報停
    及繳回牌照，與一般車輛無異，仍可照常懸掛牌照行駛公共道路，為防杜取巧逃
    漏，類此經監理機關吊銷或逕行註銷牌照車輛，其行駛公路被查獲，自應比照未
    申報停止使用車輛，．．．其查獲年度以外之其餘年度亦應予以補稅處罰。」、
    「註銷牌照之車輛，在未領新牌照前未稅行駛被查獲，違反使用牌照稅法第二十
    八條規定，其罰鍰按實際使用期間應納稅額計算。」財政部八十八年六月二十四
    日台財稅字第八八一九二一六０一號及八十九年五月五日台財稅字第０八九０四
    五二九二七號函分別釋示在案。按財政部上述函釋係上級機關為下級機關在執行
    職務時所為之解釋，性質上屬行政規則；查其內容係闡明法規之原意，核與使用
    牌照稅法第二十八條規定意旨相符，故上述函釋自得自原法規生效時日起生效，
    爰予援用（司法院釋字第二八七號解釋參照）。
四、經查，原告所有車牌號碼ＷＩ－九三五一號自用小客車，因逾期未檢驗，經屏東
    監理站於八十七年六月二日逕行註銷其汽車牌照在案乙節，此有該小客車車籍資
    料查詢紀錄影本附原處分卷可稽。而該小客車經註銷其汽車牌照後，仍於八十九
    年十二月二十一日凌晨二時五十六分行駛至高雄市○○路及中華路口，因紅燈越
    線臨時停車，經高雄市交通大隊拍照查獲逕行舉發之事實，亦有系爭小客車違規
    照片及高雄市政府警察局舉發違反道路交通管理事件通知單原本附原處分卷足稽
    ，洵堪認定。則系爭小客車因逾期未檢驗，經註銷其汽車牌照後，仍使用公共道
    路，已違反行為時使用牌照稅法第二十八條第二項規定，是被告核定原告應補徵
    八十八年、八十九年使用牌照稅計一四、０四五元（八十八年七、一二０元，八
    十九年六、九二五元，八十七年四、一五四元部分，已逾徵收期間，於復查時已
    予撤銷補徵之處分），並按八十七年至八十九年各年度應納牌照稅額處以二倍之
    罰鍰計三六、三００元（計至百元止），並無違誤。
五、原告主張本件僅憑照片舉發，無法判斷舉發之車輛牌照之真偽，且違反道路交通
    管理事件通知單逕行舉發未核對身份，無駕駛人簽名，顯然無法證明使用者，另
    外可能有不肖公務人員勾結不法份子偽造車牌，故意違規被照相，賺取查緝稅捐
    獎金；又行為時使用牌照稅法第二十八條規定：註銷牌照之交通工具使用公共水
    路道路經查獲者，除補稅外，並應繳納罰款；其要件為「經查獲」，但原告並未
    被查獲，祇有被逕行舉發，顯然被告處分原告是擴大解釋，違背法令規定云云。
    然查，原告所有系爭車輛為三陽喜美，綠色，一五００ＣＣ自用小客車，領牌日
    期為七十六年五月二十七日，此有該車車籍資料查詢紀錄影本附原處分卷足稽，
    而該車於八十九年十二月二十一日因違規經高雄市交通大隊照像舉發，該舉發之
    照片於九十三年六月四日本院行準備程序時提示給原告指認，原告亦自承照片中
    之車輛與系爭車輛之廠牌、車型、顏色及車牌號碼均相同（詳見該準備程序筆錄
    第五頁）。又一般偽造汽車牌照均係竊車集團為求順利銷贓，始有必要偽造車籍
    資料及牌照，其目的無非係為求銷贓圖利，故大部分均係竊取市面上較為暢銷之
    車種，且為較新之車輛，如此不但銷贓較為容易，且價格亦較高，較有利可圖，
    反觀原告之小客車於八十九年十二月二十一日被查獲時，其車齡已逾十三年，屬
    老舊之中古車，該車在中古車市場之價值已所剩無幾，且因過於老舊，在市場上
    亦不易買賣，若謂有竊車集團竊取與系爭車輛相同廠牌、款式、顏色之車輛，再
    偽造系爭車輛之牌照懸掛在該車上，以圖銷贓，不但無利可圖，還要冒被查獲判
    刑之風險，實有違常情，自不足採信。次按「無舉發人緝獲之案件，就財務罰鍰
    之淨額提撥主辦查緝機關、協助查緝機關之在事人員獎金，不得超過百分之三十
    ，並依下列標準計算之：一、淨額在新台幣六十萬元以下者，照百分之三十計算
    。」、「依本條例規定提撥主辦查緝機關及協助查緝機關之在事人員獎金，應就
    其淨額作為十成，分配標準如下：．．．二、協助查緝機關緝獲之案件移送主辦
    查緝機關處理者，分配協助查緝機關八成，分配主辦查緝機關二成。」財務罰鍰
    給獎分配辦法第四條第一項第一款及第五條第二款分別定有明文。本件被告為查
    緝主辦機關，高雄市交通大隊及屏東監理站為協助查緝機關，而本件所處罰鍰為
    三六、三００元，若依上開規定可提撥百分之三十作為獎金，其金額為一０、八
    九０元，被告可分二成即二、一七八元，高雄市交通大隊及屏東監理站共可分八
    成，即各該機關各可分得四成即四、三五六元，且上開分配之獎金係以罰鍰之淨
    額計算，亦即以罰鍰之實際收入計算，若受處分人未繳納罰鍰，即無法提撥獎金
    ，則若舉發機關即高雄市交通大隊有意勾結不法分子偽造車牌，賺取查緝獎金，
    依常理亦會挑價值較高之名牌轎車之車主，及欠稅較多之車輛下手，因一般社會
    通念均認開名牌轎車之車主較有財力繳交罰鍰，而欠稅較多之車輛則可得較多之
    獎金，較有利可圖，反觀本件系爭車輛乃為老舊之國產車，且依其罰鍰金額如將
    來原告如數繳納，舉發單位高雄市交通大隊也只能分到四、三五六元，該金額再
    分配到實際承辦人員之手中其獎金又更少，而分到之獎金還要再與其勾結之不法
    分子平分，其獎金實已寥寥可數，還要冒被查獲判刑及失去工作之風險，故原告
    此部分主張純屬臆測之詞，且有違常情，顯不足採。此外，原告又無法舉證證明
    上開照片中之車牌係屬偽造變造者，則該照片中之車輛，顯為原告所有之系爭小
    客車，洵堪認定。
六、再按「汽車駕駛人之行為有左列情形之一，當場不能或不宜攔截製單舉發者，得
    對汽車所有人逕行舉發處罰：一、闖紅燈或平交道。二、搶越行人穿越道。三、
    違規停車而駕駛人不在場。四、不服指揮稽查而逃逸，或聞消防車、救護車、警
    備車、工程救險車之警號不立即避讓。五、違規停車或搶越行人穿越道，經各級
    學校交通服務隊現場導護人員簽證檢舉。六、其他違規行為經以科學儀器取得證
    據資料者。前項逕行舉發，應記明車輛牌照號碼、車型等可資辨明之資料，查明
    汽車所有人姓名或名稱、住址後，製單舉發處罰之。」道路交通管理處罰條例第
    七之二條第一項、第二項定有明文。查，本件系爭小客車於八十九年十二月二十
    一日凌晨二時五十六分行經高雄市○○路及中華路口，因紅燈越線臨時停車，經
    高雄市交通大隊拍照查獲逕行舉發，已如前述，則該照片既係以科學儀器所取得
    之證據資料，依上開法律規定，自得逕行舉發處罰。又行為時使用牌照稅法第二
    十八條第二項規定：「報停、繳銷或註銷牌照之交通工具使用公共水陸道路經查
    獲者，除責令補稅外，處以應納稅額二倍之罰鍰。」其所謂「經查獲」並無限制
    其查獲之方法，攔檢查獲或逕行舉發，只要能證明已註銷牌照之車輛，仍使用公
    共道路，均無不可，原告主張須攔檢查獲始為上開規定之查獲云云，顯係誤解法
    律之規定，亦不足採。
七、綜上所述，原告之主張既不足取，其所有系爭小客車因逾期未檢驗，經註銷其汽
    車牌照後，仍使用公共道路，被告乃核定原告應補徵八十八年、八十九年使用牌
    照稅計一四、０四五元（八十八年七、一二０元，八十九年六、九二五元，八十
    七年四、一五四元部分，已逾徵收期間，於復查時已予撤銷補徵之處分），並按
    八十七年至八十九年各年度應納牌照稅額處以二倍之罰鍰計三六、三００（計至
    百元止）元，揆諸首揭法律規定及函釋意旨，並無違誤；訴願決定予以維持，亦
    無不合。原告起訴意旨求為撤銷，為無理由，應予駁回。並不經言詞辯論為之。
八、據上論結，本件原告之訴為無理由，依行政訴訟法第二百三十三條第一項、第二
    百三十六條、第一百九十五條第一項後段、第九十八條第三項前段，判決如主文
    。
中　　　華　　　民　　　國    九十三　　年　  　六　　　月　　  十八　　日
                              高雄高等行政法院第一庭
                                          法      官　  李協明
右為正本係照原本作成。
如不服本判決，應於送達後二十日內，向本院提出上訴狀並表明上訴理由，如於本判
決宣示後送達前提起上訴者，應於判決送達後二十日內補提上訴理由書（須按他造當
事人人數附繕本）。
提起上訴應預繳送達用雙掛號郵票七份（每份三十四元）。
中　　　華　　　民　　　國    九十三　　年　  　六　　　月　　  十八　　日
                                          法院書記官    周良駿
附註：
行政訴訟法第二百三十五條（第一項、第二項）：
對於適用簡易程序之裁判提起上訴或抗告，須經最高行政法院之許可。
前項許可，以訴訟事件所涉及之法律見解具有原則性者為限。
